臺灣基隆地方法院民事判決
111年度再易字第1號
再審原告    汪怡瑋  
再審被告    維京營造有限公司

法定代理人  廖麗玲  
上列當事人間請求侵權行為損害賠償事件，再審原告對於本院民
國110年11月15日110年度簡上字第42號確定判決提起再審之訴，
本院判決如下：
    主  文
再審之訴駁回。
再審訴訟費用由再審原告負擔。
    理  由
壹、程序部分：
    按再審之訴，應於30日之不變期間內提起；前項期間，自判
    決確定時起算，判決於送達前確定者，自送達時起算，民事
    訴訟法第500條第1項、第2項前段定有明文。經查，本件再
    審原告對本院119年度簡上字第42號確定判決（下稱原確定
    判決）提起再審之訴，而原確定判決係於110年12月9日送達
    再審原告，有送達證書附卷可稽（見110年度簡上字第42號
    卷《下稱簡上卷》第65頁）。再審原告於110年12月21日提起
    本件再審之訴（見本院卷第13頁本院收狀章上所載日期），
    未逾上開法條所規定之30日不變期間，先予敘明。
貳、實體部分：
一、按確定終局判決有適用法規顯有錯誤者，得以再審之訴聲明
    不服。再審之訴顯無再審理由者，法院得不經言詞辯論，逕
    以判決駁回。民事訴訟法第496條第1項第1款、第502條第2 
    項定有明文。所稱顯無再審理由，係指針對再審原告所主張
    之再審原因，無須另經調查辯論，即可判定其不足以動搖原
    確定判決所為判斷結果而言。故同一待證事項如在前訴訟程
    序中業已調查明確，並經受訴法院根據該項調查結果達成實
    體上之法律判斷，且就該待證事項亦無其他未經斟酌之證據
    方法，即不容當事人執是提起再審之訴，求依再審程序更為
    無益之調查。
二、本件再審意旨略以：
　㈠再審原告自108年4月24日起任職於交通部臺灣鐵路管理局（
    下稱臺鐵）七堵站擔任副站長一職，負責處理七堵站及下轄
    之百福站列車運轉、站區管理等各項業務，再審被告係於10
    8年11月5日得標鐵路行車安全改善6年計畫-北工段轄內月台
    提高工程（下稱系爭工程），於臺鐵百福站進行月台提高作
    業，依照規定被告於月台施工時，必須透過臺北工務段或是
    該段委任之人員或單位向臺鐵七堵站之值班站長（即副站長
    ）申請施工許可方得施工，且施工單位必須在不影響列車運
    轉情形下，依照核准之時間、地點進行施工。惟再審被告之
    施工人員自109年4月8日、109年5月6日即有未依規定指派足
    夠的瞭望員，自109年6月起更有多次在未經報備之情況下擅
    自施工，甚至侵入路線，嚴重影響列車通行之安全，多次經
    工務段裁罰違規，造成再審原告上班期間害怕司機員通報被
    告之違規行為，或旅客、再審被告因此傷亡，必須額外花費
    時間與精神處理善後，精神上承受莫大之壓力，嚴重侵害原
    告之健康權，為此依民法第184條、第188條第1項前段、第2
    項、第195條第1項規定，請求再審被告賠償損害醫療費用及
    交通費用新臺幣（下同）8,000元、精神慰撫金14萬2,000元
    共15萬元。
　㈡新北市聯合醫院並未否認再審原告罹患「其他混合型焦慮症
    」與再審被告違法施工之間之關連性，且新北市立聯合醫院
    之回覆是否有其困難性或是有其因素，原審既有不明瞭，本
    應調查，而非作為駁回之理由，故原判決有違背法令之情事
    等語。
　㈢並聲明：⑴原判決廢棄。⑵再審被告應給付再審原告15萬元，
    並自起訴狀繕本送達之翌日起至清償日止，依年息5%計算之
    利息。⑶願供擔保，請准宣告假執行。⑷第一審、第二審及再
    審之訴訟費用由再審被告負擔。
三、本件未行言詞辯論，故無再審被告之聲明及陳述。 　　
四、本院之判斷：
  ㈠按再審之訴，應以訴狀表明下列各款事項，提出於管轄法院
    為之：當事人及法定代理人。聲明不服之判決及提起再審
    之訴之陳述。應於如何程度廢棄原判決及就本案如何判決
    之聲明。再審理由及關於再審理由並遵守不變期間之證據
    。再審訴狀內，宜記載準備本案言詞辯論之事項，並添具確
    定終局判決繕本或影本；再審之訴不合法者，法院應以裁定
    駁回之，民事訴訟法第501條、第502條第1項分別定有明文
    。又提起再審之訴，應依民事訴訟法第501條第1項第4款表
    明再審理由，及關於再審理由並遵守不變期間之證據，此為
    必須具備之程式。所謂表明再審理由，必須指明確定判決有
    如何合於法定再審事由之具體情事始為相當，倘僅泛言有何
    條款之再審事由，而無具體情事者，仍難謂已合法表明再審
    事由。既未合法表明再審事由，即為無再審之事由，性質上
    無庸命其補正（最高法院61年台再字第137號判決意旨可資
    參照）。經查，再審原告提起本件再審之訴，並未具體指明
    其認原確定判決係合於何款再審事由，復未指明有何合於法
    定再審事由之具體情事，則其提起本件再審之訴是否合於法
    定程式，已屬有疑。
  ㈡次按民事訴訟法第496條第1項第1款所謂適用法規顯有錯誤者
    ，係指確定判決所適用之法規顯然不合於法律規定，或與司
    法院現尚有效及大法官會議之解釋，或消極的不適用法規顯
    然影響裁判者而言，並不包括判決理由矛盾、理由不備、取
    捨證據失當、調查證據欠周、漏未斟酌證據、認定事實錯誤
    及在學說上諸說併存致發生法律上見解歧異等情形在內（司
    法院大法官會議釋字第177 號解釋、最高法院60年台再字第
    170號、57年台上字第1091號、63年台上字第880號、71年台
    再字第210號判決意旨參照）。經查，再審原告雖主張
　　新北市聯合醫院並未否認再審原告罹患「其他混合型焦慮症
    」與再審被告違法施工之間之關連性，且新北市立聯合醫院
    之回覆是否有其困難性或是有其因素，原審既有不明瞭，本
    應調查，而非作為駁回之理由，故原判決有違背法令之情事
    云云，然原確定判決法院既已斟酌兩造事實上陳述，並依調
    查證據之結果加以認定：依新北市聯合醫院之函文內容未能
    確認再審原告罹患「其他混合型焦慮症」與再審被告違法施
    工之間，有所關聯，此外，再審原告復未能舉證證明其罹患
    「其他混合型焦慮症」之原因與再審被告多次違規施工之間
    ，存有因果關係，是再審原告之指摘核係就原確定判決認定
    事實、證據取捨為爭執，並就原確定判決已審酌之證據再提
    出抗辯，非屬原確定判決適用法律錯誤。此外，再審原告並
    未指明原審就舉證責任分配有何與現行法規、有效判例、解
    釋顯然違反之情，難認再審原告此部分主張為有據。故再審
    原告主張原確定判決違背法令，聲明廢棄，為無理由。
　㈢再審原告提起本件再審之訴，為顯無理由，應予駁回。又本
    院依職權調取原訴訟事件案卷，旨在審查再審原告提起本件
    再審之訴是否具備合法要件，並不涉及再審原告提出前開證
    據資料及主張之實質審查，亦無須另為其他證據調查，即足
    認再審原告提起本件再審之訴顯無再審理由，自無再行言詞
    辯論之必要，爰不經言詞辯論，逕以判決駁回之。
五、據上論結，本件再審之訴顯無理由，依民事訴訟法第436條
    之31、第436條之32第4項、第502條第2項、第436條之19、
    第78條，判決如主文。
中　　華　　民　　國　　111 　年　　3 　　月　  21　  日
                  審判長法  官  姚貴美
　　　　　　　　　　　　
　　　　　　　　　　　　法　官　李謀榮
　　　　　　　　　
　　　　　　　　　　　　法　官  林淑鳳
以上正本係照原本作成。
本件不得上訴。　　　　　　　　　
中　　華　　民　　國　　111 　年　　3 　　月　  21　  日
                        書記官　陳櫻姿